臺灣臺南地方法院民事判決            100年度家訴字第192號
原      告  力興資產管理股份有限公司
法定代理人  趙榮芳
被      告  劉惠靜
            王仰峰  已死亡
上列當事人間請求宣告改用分別財產制事件，本院判決如下：
    主      文
原告之訴駁回。
訴訟費用由原告負擔。
    事實及理由
一、按原告之訴，依其所訴之事實，在法律上顯無理由者，法院
    得不經言詞辯論，逕以判決駁回之，民事訴訟法第249條第2
    項定有明文。
二、本件原告主張︰
  （一）原告對被告王仰峰有新臺幣（下同）3,648,806元，及
        自93年4月16日起至清償日止按年息百分之9.9計算之利
        息，並按上開利率百分之20計算之違約金債權，經原告
        屢次催索，被告王仰峰均置之不理，拒不償還上開債務
        ，且原告前曾聲請強制執行，因執行無效果，已獲本院
        核發88年度執字第4658號債權憑證在案。
  （二）查被告王仰峰與被告劉惠靜為夫妻，且未曾向法院聲請
        辦理夫妻分別財產契約登記，依民法第1005條規定：「
        夫妻未以契約訂立夫妻財產制者，除本法另有規定外，
        以法定財產制，為其夫妻財產制。」又民法第1011條規
        定：「債權人對於夫妻一方之財產已為扣押，而未得受
        清償時，法院因債權人之聲請，得宣告改用分別財產制
        。」，而所謂未得受償，包括全無可扣押之物，或所扣
        押之物數量不足，及所扣押之財產不足清償該為扣押之
        債權人債權等情形（最高法院89年度台上字第854號判
        決可資參照）。職是，原告自得依民法第1011條規定及
        上述最高法院89年度台上字第854號判決之意旨，訴請
        宣告被告王仰峰與被告劉惠靜間夫妻財產制改用分別財
        產制。
  （三）並聲明：請宣告被告王仰峰與被告劉惠靜間夫妻財產制
        改用分別財產制。
三、按夫妻未以契約訂立夫妻財產制者，除本法另有規定外，以
    法定財產制，為其夫妻財產制，民法第1005條定有明文。次
    按債權人對於夫妻一方之財產已為扣押，而未得受清償時，
    法院因債權人之聲請，得宣告改用分別財產制，民法第1011
    條亦規定甚明。又關於宣告夫妻改用分別財產制事件，性質
    上自必須以夫妻為共同被告，其訴訟當事人始為適格。再當
    事人提起民事訴訟，其當事人適格有欠缺者，毋庸命其補正
    （司法院院字第2351號解釋參照）。且依民事訴訟法第40條
    之規定，有權利能力者，有當事人能力；而當事人能力為訴
    訟要件之一，於訴訟程序進行中均需具備；又人之權利能力
    ，始於出生，終於死亡，為民法第6條所明文規定。查本件
    原告主張被告2人為夫妻，並訴請宣告被告2人改用分別財產
    制，惟被告王仰峰已於97年4月6日死亡，有戶籍資料查詢表
    2件附卷可稽，則被告王仰峰既已死亡，即無當事人能力，
    本件被告僅餘被告劉惠靜1人，揆諸前開說明，自屬當事人
    不適格，原告提起本件訴訟顯無理由，爰依民事訴訟法第
    249條第2項之規定，不經言詞辯論，逕以判決駁回之。
四、據上論結，依民事訴訟法第249條第2項、第78條，判決如主
    文。
中    華    民    國   100    年    7     月    6     日
                  家事法庭    法  官  葉惠玲
以上為正本係照原本作成
如對本判決上訴，須於判決送達後20日內向本院提出上訴狀，如
委任律師提起上訴者，應一併繳納上訴審裁判費。
中    華    民    國   100    年    7     月    6     日
                              書記官  謝麗首